【裁判字號】    92,台上,983
【裁判日期】    920306
【裁判案由】    盜匪
【裁判全文】
最高法院刑事判決                                九十二年度台上字第九八三號
    上  訴  人  台灣高等法院台中分院檢察署檢察官
    被      告  甲○○
右上訴人因被告盜匪案件，不服台灣高等法院台中分院中華民國九十一年十一月二十
日第二審更審判決（九十一年度重上更(三)字第六六號，起訴案號：台灣台中地方法院
檢察署八十五年度偵字第三八三九號），提起上訴，本院判決如左：
    主  文
原判決撤銷，發回臺灣高等法院臺中分院。
    理  由
本件原判決以公訴意旨略稱：被告甲○○與林光倫（業經判刑確定）共同基於意圖為
自己不法所有之概括犯意，於民國八十四年八月十一日凌晨上午四時二十分許，尾隨
鄢忠珍（下或稱鄢女）所駕駛之自用小客車至台中市○○區○○路二一六巷口。俟鄢
女停車開門欲下車之際，進入鄢女車內，以尖刀抵住鄢女令其至後座，再以手拷拷住
其雙手，以膠帶矇住其眼睛，致鄢女不能抗拒，而共同強取鄢女所有皮包內之現款新
台幣（下同）七百元及金融卡一張等財物。並逼問鄢女金融卡密碼，強押鄢女持金融
卡至不詳銀行提款機提領現款五千元，得手後於同日上午七時三十分許將鄢女放走。
被告與林光倫又於同年九月二十四日二十二時二十分許，共乘一輛黑色豪邁機車，在
台中市西屯區龍潭里龍洋巷，故意自後擦撞廖秀選（下或稱廖女）所騎乘之機車，使
廖女倒地，再持槍脅迫並勒住廖女脖子，致廖女不能抗拒，而強取廖女頸上之金項鍊
一條等情。因認被告涉犯懲治盜匪條例第五條第一項第一款之盜匪罪嫌。惟經審理結
果，認為不能證明被告犯罪，因而撤銷第一審關於被告部分科刑之判決，改為被告無
罪之諭知，固非無見。
惟查：(一)、原判決認為不能證明被告有強盜鄢忠珍財物之事實，無非以林光倫身高一
六三公分，體格較矮較瘦，被告身高為一六九公分，體格較為壯碩，顯與鄢女在警訊
時所指稱：作案歹徒一人瘦高，另一人稍胖較矮之特徵不符。且經第一審囑託台灣花
蓮地方法院訊問鄢女結果，據其稱：伊一進入車子就被矇起來，故沒有看到人等語。
則其既未看到人，竟依照片指認林光倫為強盜之歹徒，因認其指認不實，而不予採信
。惟查鄢女指陳二名歹徒身材高矮情形，雖與被告及林光倫二人之實際身高略有出入
，但其指陳二名歹徒一胖一瘦，則與被告及林光倫二人之體型吻合。且案發當時為凌
晨四時二十分許，天色未明，鄢女乍然被害，對於歹徒身高之觀察，或許未盡周延。
能否僅以鄢女描述歹徒之身高略有不符，即認其指訴全然不實？似非全無研酌餘地。
而鄢女在台灣花蓮地方法院訊問時雖陳稱：人沒有看到，我一進入車內就被矇起來等
語。但亦稱：伊可以聽得出聲音等語（見一審卷第一一二頁）。惟本件案發後迄今，
檢警人員及第一、二審法院均未傳鄢女與被告及林光倫當面指認對質，則鄢女若親睹
被告及林光倫，並聽聞其二人交談之聲音，能否作進一步明確之指認？似有究明之必
要。台灣花蓮地方法院雖依第一審之囑託於八十五年八月七日訊問鄢女，但對於所囑
託訊問關於鄢女被害之詳細經過情形（如歹徒共幾人？持何兇器？被盜財物為何？如
何施強暴、脅迫等），均漏未加以訊問。經第一審再度囑託該法院補充訊問鄢女，該
法院雖傳拘鄢女無著。然查鄢女於台灣花蓮地方法院八十五年八月七日訊問時已陳稱
：伊現在住在台北，剛搬家等語，有該訊問筆錄可稽（見一審卷第一一二頁反面）。
乃台灣花蓮地方法院未查明鄢女當時實際居住之處所，仍向鄢女原住所即花蓮縣花蓮
市○○街七十三巷十九號發送傳票及拘提，致未能傳拘鄢女到庭訊問，自有可議。究
竟被告及林光倫是否確為強盜鄢女財物之歹徒？難謂全無傳訊鄢女到庭當面與被告及
林光倫指認對質之必要。原審未查明鄢女之住居所並傳其到庭當面與被告對質指認，
遽謂其在警訊時所為之指證不實，而全然摒棄不採，尚嫌調查未盡。(二)、查被害人廖
秀選於警訊、第一審及發回前原審均明確指認被告及林光倫即為強盜伊財物之二名歹
徒無訛，並稱歹徒所騎乘黑色豪邁機車車牌號碼英文最後一字為Ａ，阿拉伯數字為９
１７等語。原判決以廖女並未詳細描述歹徒之容貌特徵，僅以「粗壯」或「胖」字形
容其中一名歹徒之體型，而有相同「胖」之體型者極為普遍，自不能僅以被告體型較
胖，而為其不利之認定。且依交通部公路總局台中區監理所函覆車牌號碼英文字母最
後一字為Ａ，阿拉伯數字為９１７之黑色豪邁重型機車資料中，其中車牌號碼為ＪＢ
Ａ｜９１７之機車所有人黃琮閔到庭陳稱：伊雖曾於當兵期間即八十四年六月間至八
十六年六月間將該車借予其兄使用，但並未據告知或聽聞該機車曾失竊等語。另車牌
號碼ＪＲＡ｜９１７之黑色重型機車所有人張瑞盛行蹤不明，無法傳訊到庭，不能確
認該車是否為豪邁型及曾否失竊。且據台中市警察局函覆稱：於八十四年七月至九月
間並無車牌號碼？Ａ｜９１７之機車失竊紀錄等情，因認廖女之指認尚有瑕疵，而不
予採信。惟查廖女於警訊時除指認被告及林光倫即為強盜伊財物之二名歹徒外，並稱
：「（行搶歹徒特徵為何？）騎車那名歹徒較瘦小，穿短袖黑色上衣，後面那名歹徒
粗壯，穿白色短袖上衣，黑色長褲，皆未戴眼鏡，皆短髮，未戴安全帽，未戴口罩」
等語（見八十四年度偵字第一六五六五號偵查影印卷第三頁反面）。則廖女除說明歹
徒之體型特徵外，並詳細描述歹徒之衣著、髮型及有無配戴眼鏡等特徵；而林光倫於
第一審亦陳稱：伊當時係穿黑色上衣，且剛好理髮；被告則稱其頭髮比（林光倫）較
長一點等語（見原審上訴卷第八十二頁），似與廖女所形容歹徒之衣著及髮型大致相
符。原審並未詳細調查被告於案發當時之衣著顏色、髮型及有無配戴眼鏡等，是否與
廖女所描述歹徒之特徵相符，以作為判斷廖女所陳是否可信之依據，徒謂廖女僅以體
型指認被告犯罪，而認其所述不足採信，其採證已非適法。且卷查車牌號碼ＪＲＡ｜
９１７黑色機車所有人張瑞盛已於原審九十一年十月一日訊問時到庭陳稱：伊所有之
上開機車係「豪爽」牌，非「豪邁」牌，八十四年九月間並未遺失，但後來有被拖吊
，伊誤以為被偷竊而報遺失等語（見原審卷第一二三頁正反面、第一二四頁）。原判
決理由竟謂：上述機車所有人張瑞盛行蹤不明，無法傳訊到庭，不能確認該車是否為
豪邁及是否曾經失竊云云（見原判決第五面倒數第八行），顯與卷內資料內容不符。
而證人即前述車牌號碼ＪＢＡ｜９１７機車之所有人黃琮閔雖謂其機車未曾失竊，但
其既稱曾於八十四年六月間，至八十六年六月間將該機車借予其兄長使用，而廖女被
害之日期為八十四年九月二十四日，適在黃琮閔之兄長借用該機車之期間內。原審未
傳訊黃琮閔之兄長到庭訊問有無將該機車轉借予被告或林光倫使用，以查明實情，遽
認廖女之指證不實，亦嫌調查未盡。檢察官上訴意旨執以指摘原判決不當，尚非全無
理由，應認原判決仍有撤銷發回之原因。
據上論結，應依刑事訴訟法第三百九十七條、第四百零一條，判決如主文。
中      華      民      國    九十二    年      三      月      六      日
                              最高法院刑事第六庭
                                  審判長法官  吳  雄  銘
                                        法官  池  啟  明
                                        法官  石  木  欽
                                        法官  郭  毓  洲
                                        法官  吳  三  龍
      右正本證明與原本無異
                                              書  記  官
中      華      民      國    九十二    年      三      月     十一     日


司法院資訊處製作；財團法人民間司法改革基金會備份。
